臺灣高等法院高雄分院民事裁定
110年度上國字第8號
聲  請  人  乙母    真實姓名住址均詳卷
上列聲請人因與相對人高雄市立五福國民中學間請求國家賠償事
件，聲請閱覽、複製卷內文書等，本院裁定如下： 
    主  文
聲請駁回。 
    理  由
一、聲請意旨略以：相對人於原審提出霸凌因應小組（下稱系爭
    小組）三次會議（下合稱系爭會議）之會議紀錄及簽到表皆
    係偽造，而相對人於「○○市立○○國民中學疑似校園霸凌事件
    訪談結果報告書」（下稱系爭報告書）所載內容，需經系爭
    小組調查事證後始能合議作成正式決定，故相對人是否如實
    召開系爭會議為本案計算損害賠償之重要依據。惟原審竟將
    系爭會議紀錄及簽到表之人名及身分代表全遮掩，伊閱卷系
    爭會議紀錄時無法得知其人及簽名是否偽造？出席人員是否
    虛構？有礙伊行使訴訟權。又系爭會議之會議紀錄內容及簽
    到表並無涉及當事人或第三人隱私或業務秘密，而伊有閱覽
    原本之必要，以行使辯論權。另觀諸卷附訴外人盧生及龔生
    接受訪談之錄音譯文，亦無涉及當事人或第三人隱私或業務
    秘密，而伊依法享有複製文書權。此外，民事訴訟法之法律
    位階高於校園霸凌防制準則（下稱防制準則），且防制準則
    第22條第3款後段之但書亦明文「但法規另有規定者，不在
    此限。」，是民事訴訟案件之閱卷規則，應依民事訴訟法之
    規定，以符法制。爰依民事訴訟法第120條第1項前段、第24
    2條第1項規定，聲請閱覽系爭會議之會議紀錄及簽到表之原
    本，並複製○生、○生之訪談錄音檔等語。
二、按當事人提出於法院之附屬文件原本，他造得請求閱覽；當
    事人得向法院書記官聲請閱覽、抄錄或攝影卷內文書，或預
    納費用聲請付與繕本、影本或節本，固為民事訴訟法第120
    條第1項前段、第242條第1項所明定。惟倘卷內文書涉及當
    事人或第三人隱私或業務秘密，如准許前項之聲請，有致其
    受重大損害之虞者，法院得依聲請或依職權裁定不予准許或
    限制前項之行為，民事訴訟法第242條第3項亦有明文規定。
    次按「學校調查處理校園霸凌事件時，應依下列方式辦理：
    …五、學校就當事人、檢舉人、證人或協助調查人之姓名及
    其他足以辨識身分之資料，應予保密。但基於調查之必要或
    公共利益之考量者，不在此限。」、「依前條第五款規定負
    有保密義務者，包括學校參與調查處理校園霸凌事件之所有
    人員。依前項規定負有保密義務者洩密時，應依刑法或其他
    相關法規處罰。學校或相關機關就記載有當事人、檢舉人、
    證人及協助調查人姓名之原始文書，應予封存，不得供閱覽
    或提供予偵查、審判機關以外之人。但法規另有規定者，不
    在此限。調查處理校園霸凌事件人員，就原始文書以外對外
    所另行製作之文書，應將當事人、檢舉人、證人及協助調查
    人之真實姓名及其他足以辨識身分之資料刪除，並以代號為
    之。」，防制準則第21條第1項第5款、第22條分別定有明文
    。準此，學校提供予法院之校園霸凌事件原始文書其中記載
    有當事人、檢舉人、證人及協助調查人姓名及其他足以辨識
    身分之資料，即屬民事訴訟法第242條第3項規定之秘密、隱
    私，倘准許當事人閱覽上開資料，即有致上開人員受重大損
    害之虞，故法院得裁定不予准許閱覽。
三、本件聲請人係以乙○於000 年00月00日之畢業旅行期間遭盧
    生霸凌，乙○因此痛苦不堪，不敢上學，聲請人為其母，遂
    向教育部通報有此霸凌事件，相對人之法定代理人即校長丙
    ○○、學務主任江○○均為系爭小組成員，不滿聲請人通報霸凌
    事件，增加工作負擔及影響校長考績，乃由江○○故意在系爭
    報告書不實記載「乙○、甲○直接於玄關質疑盧生為何指謫乙
    ○，並宣稱○生是否因為沒有媽媽才乏人管教，才如此口出惡
    言」（下稱系爭言論），丙○○並於系爭報告書首頁蓋校長章
    ，系爭言論侵害聲請人之名譽，聲請人已於107 年12月13日
    提交申復書請求更正系爭言論，然相對人之申復意見報告書
    內並未更正系爭報告書內容，繼續為不實內容之記載，欲使
    聲請人受刑事處罰，聲請人因相對人上開行為受有損害等情
    ，乃提起本案訴訟，請求相對人以金錢賠償聲請人所受損害
    ，經原審判決駁回其請求，現上訴於本院審理中（即本院11
    0年度上國字第8號）。聲請人固聲請閱覽系爭會議之會議紀
    錄及簽到表之原本，並複製○生、○生之訪談錄音檔，惟如上
    述文書等資料涉及當事人或第三人隱私或業務秘密，准予閱
    覽、抄錄有致其受重大損害之虞時，依民事訴訟法第242 條
    第3 項規定，法院仍得限制其閱覽、抄錄之行為。
四、經查:
  ㈠相對人因聲請人認乙○遭○生霸凌，通報發生校園霸凌事件，
    遂啟動處理校園霸凌事件之調查程序，而對相關人員進行訪
    談、錄音，製作校園事件受害人及行為人訪談紀錄表，並召
    開系爭小組因應會議，進而製作系爭報告書，嗣因聲請人就
    系爭報告書內容提出申復，再行召開系爭會議，並製作申復
    意見報告書等情，經本院核閱相對人於110 年6 月22日提供
    予原審之系爭報告書及相關資料無誤，固堪認系爭報告書及
    系爭會議紀錄，確係相對人為調查處理校園霸凌事件而製作
    。惟本案原審就相對人於110 年6 月22日提出之系爭報告書
    及相關資料（含系爭會議紀錄及簽到表原本），僅將該原本
    中之「姓名及其他足以辨識身分」遮掩後影印，並將影本附
    卷，且就相對人提出之系爭報告書相關訪談錄音檔製作具有
    證據同一性之錄音譯文附卷，有上開資料在卷可參。審酌聲
    請人可藉由閱覽、抄錄上開文書影本及譯文，知悉上開文書
    、錄音檔中除相關人員姓名等身分資料以外之全部內容，且
    聲請人業已閱覽上開資料（見原審卷㈢第321頁），原審並已
    傳訊訴外人○生到庭做證（見原審卷㈢第344-352頁），足以
    客觀判斷事發當時情狀，是以，對其本案訴訟權之行使，自
    難認有何妨害之情事可言。是聲請人主張：因相對人提出之
    會議簽到表及系爭會議紀錄係偽造，原審僅准其閱覽、抄錄
    經遮掩姓名等身分資料之系爭報告書及相關資料（含系爭會
    議紀錄及簽到表），使伊無法得知其簽名是否偽造？出席人
    員是否虛構？有礙其行使本件訴訟權云云，不足採取。
　㈡又依防制準則第21條第1項第5 款、第22條之規定，就該等原
    始文書其中記載有當事人、檢舉人、證人及協助調查人姓名
    及其他足以辨識身分之資料即應予保密，對外所製作之文書
    就此部分亦應以代號為之，再據防制準則第1條可知，防制
    準則乃主管機關教育部依教育基本法第8條第5項規定之授權
    所訂定，則前述規定，實屬教育部依教育單位歷來所累積之
    處理校園霸凌事件經驗，以法規明文「應予保密」之規定，
    以避免相關人員受重大損害。本件聲請人已閱覽系爭會議紀
    錄影本及連生之證詞，既如前述，則會議紀錄中之人名及簽
    到表及錄音檔，對該文書之內容不生影響，自仍應依上開規
    定予以保密，以保障隱私權及營業秘密。
　㈢聲請人雖主張民事訴訟法位階高於防制準則，為防制準則第2
    2條第3款但書之除外情形；而其所聲請閱覽之會議紀錄及簽
    到表原本，並複製訪談錄音檔內容，均無涉及當事人或第三
    人隱私或業務秘密云云，惟依民事訴訟法第242 條第3 項規
    定文書等資料涉及當事人或第三人隱私或業務秘密，准予閱
    覽、抄錄有致其受重大損害之虞時，法院仍得限制其閱覽、
    抄錄之行為，且會議紀錄及簽到表原本，以及複製訪談錄音
    檔內容均涉及當事人或第三人隱私或業務秘密，如前所述，
    故聲請人此部分主張，自不足採。
五、綜上，聲請人請求閱覽、複製相對人於110年6月22日提供予
    原審之系爭會議之會議紀錄及簽到表之原本暨○生及○生之訪
    談錄音檔，則依上開說明，並無必要性，且如若准許閱覽、
    複製，恐有致相關人員受重大損害之虞，是聲請人本件聲請
    ，自不予准許，應予駁回。
六、據上論結，本件聲請為無理由，爰裁定如主文。
中　　華　　民　　國　 　111  　年　　1 　　月　25　　日
                            民事第六庭
                                審判長法  官  魏式璧
                                      法  官  黃悅璇　　
                                      法  官  郭慧珊
以上正本證明與原本無異。
如不服本裁定應於送達後10日內向本院提出抗告狀（須按他造當
事人之人數附繕本），並繳納抗告費新臺幣1,000元。
中　　華　　民　　國　　111 　年　　1 　　月　　25　　日
                                      書記官  李采芹